臺灣桃園地方法院刑事判決
110年度審金訴字第424號
公  訴  人  臺灣桃園地方檢察署檢察官
被      告  李志剛


上列被告因違反洗錢防制法等案件，經檢察官提起公訴（110年
度偵緝字第1099號），被告於本院準備程序進行中，就被訴事實
為有罪之陳述，經本院告知簡式審判程序意旨，並聽取當事人之
意見後，本院合議庭裁定由受命法官獨任依簡式審判程序審理，
判決如下：
    主  文
乙○○幫助犯洗錢防制法第十四條第一項之洗錢罪，處有期徒刑貳
月，併科罰金新臺幣壹萬元，罰金如易服勞役，以新臺幣壹仟元
折算壹日。
    事實及理由
一、犯罪事實：
    乙○○明知金融機構存款帳戶之金融卡、密碼係個人理財之重
    要工具，關係個人財產、信用之表徵，依其社會生活之通常
    經驗與智識思慮，而可預見在金融機構存款帳戶之金融卡上
    書立提款密碼，並任由他人使用該金融卡，該金融機構存款
    帳戶可能供不法詐騙份子用以充作詐欺犯罪被害人匯款之指
    定帳戶，並於不法詐騙份子提款後，遮斷資金流動軌跡，使
    檢警難以追緝，而有掩飾詐欺取財犯罪所得之本質及去向之
    虞，竟不違背其本意，基於幫助他人詐欺取財及幫助掩飾、
    隱匿詐欺取財犯罪所得本質及去向之洗錢不確定故意，於民
    國108年5月21日中午11時24分許前某時，在臺灣地區某不詳
    處所，任由真實姓名年籍均不詳之人（下稱「不詳之人」，
    無證據顯示其未滿18歲），將其子李○緣（94年1月生，真實
    姓名年籍均詳卷）所申辦之中華郵政股份有限公司（下稱郵
    局）帳號00000000000000號帳戶（下稱「李○緣郵局帳戶」
    ）之載有密碼之金融卡取走使用。俟取得上開金融卡之某詐
    欺集團成員（無證據顯示乙○○知悉或可得而知該詐欺集團成
    員達3人以上或其中含有少年成員，下稱「本案詐欺集團」
    ），共同意圖為自己不法之所有，基於詐欺取財及掩飾、隱
    匿詐欺取財犯罪所得本質及去向之洗錢等犯意聯絡，由「本
    案詐欺集團」機房成員於108年5月20日下午1時23分許，撥
    打電話予丙○○，偽以丙○○之友人「李俊誠」之名義，佯稱因
    購買房產需向其借款等語，丙○○因而陷於錯誤，於108年5月
    21日中午11時24分許，在新竹縣○○鄉○○路0段00號之臺灣中
    小企業銀行湖口分行，以臨櫃匯款方式，將新臺幣15萬元匯
    入「李○緣郵局帳戶」後，「本案詐欺集團」車手成員旋持
    「李○緣郵局帳戶」之金融卡，輸入卡上所寫之提款密碼後
    ，將匯入之款項提領一空，而掩飾、隱匿上揭詐欺取財犯罪
    所得之本質及去向。嗣丙○○驚覺受騙報警後，始為警循線查
    獲上情。
二、證據名稱：
  ㈠被告乙○○分別於本院準備程序及審理中之自白。
  ㈡證人即告訴人丙○○於警詢中之證述。
  ㈢告訴人丙○○報案資料（內含⒈內政部警政署反詐騙案件紀錄表
    、⒉新竹縣政府警察局新湖分局湖口派出所受理詐騙帳戶通
    報警示簡便格式表、金融機構聯防機制通報單）、通訊軟體
    LINE對話紀錄截圖、臺灣新北地方法院108年度少調字第192
    2號裁定、少年法庭108年12月31日、109年3月10日、109年5
    月5日訊問筆錄、中華郵政股份有限公司109年1月13日儲字
    第1090008367號函附李○緣開戶資料及客戶歷史交易清單、
    中華郵政股份有限公司109年3月19日儲字第1090067344號函
    附李○緣帳戶立帳申請書、臺灣中小企業銀行匯款申請書。
三、論罪科刑：
  ㈠按刑法上之幫助犯係對於犯罪與正犯有共同之認識，而以幫
    助之意思，於正犯實行犯罪之前或犯罪之際，為犯罪構成要
    件以外之行為，而予以助力，使之易於實行或完成犯罪行為
    之謂。所謂以幫助之意思而參與者，指其參與之原因，僅在
    助成正犯犯罪之實現者而言，又所謂參與犯罪構成要件以外
    之行為者，指其所參與者非直接構成某種犯罪事實之內容，
    而僅係助成其犯罪事實實現之行為者（最高法院88年度台上
    字第1270號、97年度台上字第1911號判決意旨參照）。次按
    金融帳戶乃個人理財工具，依我國現狀，申設金融帳戶並無
    任何特殊限制，且可於不同之金融機構申請多數帳戶使用，
    是依一般人之社會通念，若見他人不以自己名義申請帳戶，
    反而收購或借用別人之金融帳戶以供使用，並要求提供提款
    卡及告知密碼，則提供金融帳戶者主觀上如認識該帳戶可能
    作為對方收受、提領特定犯罪所得使用，對方提領後會產生
    遮斷金流以逃避國家追訴、處罰之效果，仍基於幫助之犯意
    ，而提供該帳戶之提款卡及密碼，以利洗錢實行，仍可成立
    一般洗錢罪之幫助犯（最高法院108 年台上大字第3101號裁
    定意旨參照）。經查，被告任由「不詳之人」將「李○緣郵
    局帳戶」載有密碼之金融卡取走使用，取得而管領該金融卡
    之「本案詐欺集團」機房成員再對告訴人丙○○施以詐術，令
    告訴人丙○○陷於錯誤，而依指示匯款至「李○緣郵局帳戶」
    內，繼而由「本案詐欺集團」車手成員持「李○緣郵局帳戶
    」載有密碼之金融卡，將告訴人丙○○匯入之款項提領一空，
    以此方式製造金流斷點，而掩飾、隱匿詐欺取財犯罪所得之
    本質及所在，是被告所為係對他人遂行詐欺取財及洗錢之犯
    行資以助力而實施犯罪構成要件以外之行為，且在無積極證
    據證明被告係以正犯之犯意參與犯罪行為之情形下，應認被
    告所為僅應成立幫助犯，而非論以正犯。
  ㈡又按幫助犯係從屬於正犯而成立，並無獨立性，故幫助犯須
    對正犯之犯罪事實，具有共同認識而加以助力，始能成立，
    其所應負責任，亦以與正犯有同一認識之事實為限，若正犯
    所犯之事實，超過其共同認識之範圍時，則幫助者事前既不
    知情，自不負責（最高法院75年度台上字第1509號判決意旨
    參照）。茲查，被告雖可預見任由「不詳之人」取走「李○
    緣郵局帳戶」載有密碼之金融卡，足以幫助詐欺集團施以詐
    術後取得贓款，主觀上有幫助詐欺之不確定故意，惟尚不能
    據此即認被告亦已知悉「本案詐欺集團」成員之人數有3 人
    以上而詐欺取財，復無證據證明被告對於該詐欺集團之詐騙
    手法及分工均有所認識及知悉，依「所犯重於所知，從其所
    知」之法理，此部分尚無從遽以論斷被告成立幫助三人以上
    犯詐欺取財罪嫌。
  ㈢核被告所為，係犯刑法第30條第1項前段、第339條第1項之幫
    助犯詐欺取財罪及刑法第30條第1項前段，洗錢防制法第14
    條第1項之幫助犯一般洗錢罪。
  ㈣被告以一行為同時犯幫助詐欺取財罪及幫助一般洗錢罪2罪，
    為異種想像競合犯，應依刑法第55條規定，從一重依幫助犯
    一般洗錢罪處斷。
  ㈤被告幫助他人遂行一般洗錢之犯行，為幫助犯，爰依刑法第3
    0條第2項之規定，按正犯之刑減輕之。又被告在偵訊及本院
    準備程序時，均坦承在「李○緣郵局帳戶」之金融卡上載有
    密碼，並明知倘載有該密碼將任由他人使用上開金融卡，而
    自白其上開幫助犯一般洗錢罪之犯行，爰依洗錢防制法第16
    條第2項之規定，減輕其刑，並依法遞減之。
  ㈥爰審酌被告可預見任由他人取走個人金融機構帳戶之載有密
    碼之金融卡，該金融機構帳戶恐遭詐欺成員充作詐騙他人財
    物後，用以匯款之人頭帳戶，且詐欺成員持該金融卡，提領
    告訴人匯入之款項後，足以掩飾、隱匿詐欺取財犯罪所得之
    本質及去向，竟仍任意「不詳之人」取走上開載有密碼之金
    融卡使用，被告所為助長詐騙財產犯罪之風氣，造成無辜民
    眾受騙而受有金錢損失，且使贓款追回困難，實為當今社會
    詐財事件發生之根源，亦擾亂金融交易往來秩序及社會正常
    交易安全甚鉅，並因被告提供個人帳戶，致使執法人員難以
    追查正犯之真實身分，所為誠屬不當，惟念及被告坦承犯行
    ，非無悔意，然因告訴人未到庭，而未能與被告達成調解，
    得到告訴人原諒，兼衡以被告之生活及經濟狀況、素行、年
    紀及智識程度等一切情狀，量處如主文所示之刑，並諭知罰
    金易服勞役之折算標準，以示懲儆。
四、沒收：
  ㈠被告於本院準備程序中供稱其任由「不詳之人」取走上開「
    李○緣郵局帳戶」之存摺、提款卡，並未獲得報酬等語明確
    （見本院卷第53頁），本院亦查無積極具體證據足認被告因
    交付上開金融帳戶資料而獲有金錢或其他利益等犯罪所得，
    自不生犯罪所得應予沒收之問題。
  ㈡至洗錢防制法第18條第1項前段固規定「犯第14條之罪，其所
    移轉、變更、掩飾、隱匿、收受、取得、持有、使用之財物
    或財產上利益，沒收之」，惟被告非實際上提款之人，無掩
    飾隱匿詐欺贓款之犯行，非洗錢防制法第14條第1 項之正犯
    ，自無上開條文適用，附此敘明。
五、應依刑事訴訟法第273條之1第1項、第299條第1項前段、第3
    10條之2 、第454條第1項，洗錢防制法第14條第1項、第16
    條第2項，刑法第11條前段、第30條第1項前段、第2項、第3
    39條第1項、第55條、第42條第3項前段，刑法施行法第1條
    之1第1項，判決如主文。
六、如不服本判決應於收受判決後20日內向本院提出上訴書狀，
    並應敘述具體理由。其未敘述上訴理由者，應於上訴期間屆
    滿後20日內向本院補提理由書（均須按他造當事人之人數附
    繕本）「切勿逕送上級法院」。
本案由檢察官甲○○提起公訴，經檢察官李孟亭到庭執行職務。
中　　華　　民　　國　　111 　年　　 2　　月　　18　　日
                  刑事審查庭  法  官  李雅雯
以上正本證明與原本無異。
如不服本判決應於收受判決後20日內向本院提出上訴書狀，並應
敘述具體理由。其未敘述上訴理由者，應於上訴期間屆滿後20日
內向本院補提理由書（均須按他造當事人之人數附繕本）「切勿
逕送上級法院」。
                              書記官  陳佩伶
中　　華　　民　　國　　111 　年　　 2　　月　　21　　日
附錄本案論罪科刑法條：
中華民國刑法第30條：
幫助他人實行犯罪行為者，為幫助犯。雖他人不知幫助之情者，
亦同。
幫助犯之處罰，得按正犯之刑減輕之。
中華民國刑法第339 條（普通詐欺罪）
意圖為自己或第三人不法之所有，以詐術使人將本人或第三人之
物交付者，處5 年以下有期徒刑、拘役或科或併科50萬元以下罰
金。
以前項方法得財產上不法之利益或使第三人得之者，亦同。
前二項之未遂犯罰之。
洗錢防制法第14條
有第二條各款所列洗錢行為者，處7 年以下有期徒刑，併科新臺
幣5 百萬元以下罰金。
前項之未遂犯罰之。
前二項情形，不得科以超過其特定犯罪所定最重本刑之刑。